【裁判字號】    92,上易,986
【裁判日期】    920904
【裁判案由】    傷害等
【裁判全文】
臺灣高等法院臺中分院刑事判決                    九十二年度上易字第九八六號
    上  訴  人  臺灣臺中地方法院檢察署檢察官
    上  訴  人
    即  被  告  丙○○
    選任辯護人  林益輝律師
右上訴人因被告傷害等案件，不服臺灣臺中地方法院九十一年度易字第九六五號，中
華民國九十二年四月九日第一審判決（起訴案號：臺灣臺中地方法院檢察署九十年度
偵字第七七一三號），提起上訴，本院判決如左：
    主      文
原判決關於傷害部分撤銷。
丙○○無罪。
其他上訴駁回。
    理      由
一、公訴意旨略以：被告丙○○於民國八十八年八月四日二時許，在臺中縣大雅鄉○○○道歡唱天地」ＫＴＶ，與己○○在該處聚餐之員工哖政安、范傑量、林弘傑
    發生爭執，被告前往制止，竟夥同多名不詳年籍之人手持棍棒、滅火器等物毆打
    己○○，致己○○倒地受有雙小腿挫傷併雙側脛骨粉碎性骨折，己○○受傷倒地
    送醫時，被告仍一路追趕喊打，揚言對己○○不利，致己○○心生畏懼，因認被
    告涉有刑法第二百七十七條第一項之傷害罪，及同法第三百零五條之恐嚇罪嫌云
    云。
二、訊據上訴人即被告丙○○堅決否認有何傷害或恐嚇之犯行，辯稱：案發當時，其
    人正在ＫＴＶ店旁之釣蝦場看店，並不知道ＫＴＶ店內發生衝突，嗣後有人告知
    其子姚道富被人打傷，又被人抬出到釣蝦場，其立即呼叫救護車要將姚道富送醫
    ，隨後因救護車遲未到達，其立即請在釣蝦場之甲○○開車將姚道富送醫，其亦
    陪同護送到醫院，並停留醫院等待姚道富開刀手術，未曾毆打或追打恐嚇告訴人
    己○○等語。經查本件公訴意旨認被告涉有前揭傷害及恐嚇犯嫌，無非以告訴人
    己○○之指訴，及證人丁○○、鄭俊邦、林弘傑等人之證述，並告訴人受傷之診
    斷書為論據。
三、惟查本件案發後，告訴人因身體遭毆打受傷，於八十八年九月九日具狀對被告及
    其子姚道富提起告訴時，係陳稱：八十八年八月四日凌晨二時許，告訴人邀同員
    工哖政安、范傑量、廖晉寬、紀惠敏、林弘傑等人，假臺中縣大雅鄉○○○道歡
    唱天地」ＫＴＶ聚餐，其時，姚道富多人，先後於包廂走道無端挑釁、毆辱告訴
    人員工哖政安、范傑量、林弘傑在先，待告訴人前往制止時，詎被告丙○○即姚
    道富之父，乘機夥同多名不詳人士手持棍棒，不分青紅皂白毆打告訴人而致受傷
    倒地，：：：送往醫院途中，被告父子卻一路追趕喊打，欲致人於死地，揚言要
    對告訴人不利云云（見本院調閱之臺灣臺中地方法院檢察署八十八年度他字第二
    一八四號卷第二頁）。同年十月二十六日檢察官訊時，則指稱：「當日我與員工
    到該處聚餐，姚道富及他的朋友說我員工小孩子刺什麼青，該員工回應：關你什
    麼事﹖遭對方毆打，我出來制止，也遭他們毆打，有十五、六人打我，包括丙○○及姚道富，他們持棍棒、鐵棒、滅火器、酒精，打我全身，我當時腳被打斷摔
    倒地上時，丙○○還繼續打，被ＫＴＶ的老闆娘制止，：：：送醫時他們還恐嚇
    我，說要讓我死」（見同上卷第十六頁反面）；於八十九年一月二十五日偵訊時
    ，又指稱：「：：：他們看到我的員工手臂上有刺青，姚道富的朋友看不順眼，
    就打起來，我要去制止，姚道富先過來拿滅火器、酒瓶，和其他人圍住我、打我
    ，丙○○接著拿棍棒過來打我」（見同上卷第三十二頁反面）；於八十九年四月
    七日偵訊時，則指稱：「我可以確定在場的是姚道富，有說：我是大雅的阿富，
    叫兄弟們給我打；對方確實有十幾人，我當時被打倒在地，連紀惠敏也被打，我
    送醫時，丙○○還追著我打，還說：給他死」（見同署八十九年度偵字第四三五
    四號卷第十一頁反面）。嗣於本件原審調查時則指稱：「：：：我們剛要吃菜喝
    酒時候，哖政安、范傑量、林弘傑三人要去上廁所，因為他們其中的哖政安、林
    弘傑有刺青，被姚道富的二位朋友看到就對他們說（小朋友你很兇，你有刺青）
    ，於是姚道富的朋友並打哖政安及林弘傑的耳光，雙方就打了起來，該店的副理
    唐妮就跑到包廂裡跟姚道富及他的十幾位朋友說，姚道富等十幾位拿球棒、滅火
    器、酒瓶等物進入廁所，把哖政安、林弘傑拖到中央舞池圍毆，我上前制止，他
    們就連我一起打，有人去通知隔壁釣蝦場的丙○○，因為他是地主，我那時被四
    、五人架住，我親眼目睹被告攜帶四、五根木棍、鐵棍，被告先丟給現場一些人
    棍子，然後自己手持一根木棍及一根鐵棍兩根握在一起，我那時被騰空架起呈大
    字形動彈不得，被告就往我小腿毆打，打到斷裂：：：」（見原審卷第十二頁）
    。其先後就被告究係與姚道富同時出現現場，持械加以毆打，或嗣後始到場加以
    毆打，及被告究持何種器械加以毆打，指訴並不一致，且其指訴被告毆打之情節
    ，似有逐次加重之情形，又故意略去姚道富當時亦遭毆傷送醫，有如後述，則其
    指訴是否屬實，已不能無疑。
四、雖證人林宏傑於偵查中證稱：「（八十八年八月四日凌晨二點在大雅鄉○○道Ｋ
    ＴＶ楊柏松被打，你當時是否在場？）在場，我同事去上廁所，丙○○他們那些
    人打我同事，我們等了一陣子，發現我同事沒有回來，我去看，結果他們連我們
    也打，楊柏松是被丙○○打，用類似棍子的東西往楊柏松腳部揮過去，有聽到老
    闆娘喊不要打了」；又於九十年三月二十九日偵訊中，經檢察官訊以「八十八年
    八月四日凌晨二時在大雅鄉○○道ＫＴＶ發生何事？」，證人廖晉寬證稱：「我
    是楊柏松之員工，當天有另一個同事上廁所，對方也有人要上廁所，可能有口角
    ，對方要打他，叫十幾二十個人過來，在廁所外面就開始打我同事，因我同事去
    廁所太久了，我們就過去看，我老闆被好幾個人打，那些人打的我要看人才知道
    」；證人丁○○證稱：「我們是店裏的員工，打架時我們在場，我看到楊柏松倒
    在地上，丙○○打他，他是房東，他拿棍子打楊柏松，庚○○把他的棍子搶下來
    ，我有聽到說給他死的話，但何人說的我不知道」；證人鄭俊邦證稱：「我看到
    時楊柏松躺在地上，但我沒有看他被打，要送他去醫院時，丙○○有追出來，我
    們把他攔住，我沒注意丙○○有無說什麼話」。又經檢察官訊以「以前傳你們來
    時你們都說沒有看到誰打人，為何現在知道？」，證人丁○○答稱：「因當時受
    僱於庚○○，丙○○是房東，他們說我們出庭不要亂說話，我們怕被解僱，所以
    不敢說」，證人鄭俊邦答稱：「因當時不想惹麻煩」；又於原審調查時，證人丁○○經拘提到案後，就案發情形復結稱：「（八十八年八月四日，在大雅鄉○○
    道歡唱天地ＫＴＶ擔任何職？目擊何事？）當時我是在那邊擔任少爺的工作，老
    闆是庚○○，這間店面是庚○○向丙○○承租的，我在那邊工作一年多，八月四
    日案發之後，我還在那邊工作半年左右，該天打架事件，我有目睹全程，我於臺
    灣臺中地方法院檢察署八十八年度他字第二一八四號案件之八十八年十二月十四
    日檢察官偵訊時，說我不知道是何人打楊柏松，因為那時候我人在那邊工作，案
    發後庚○○與我們員工餐聚時，有告訴我們說，打架這件事，以後被傳訊時不要
    亂講話，不然ＫＴＶ店會做不下去，所以我才在前開偵訊時說我不知道是何人打
    楊柏松的，但實際上，我是有目睹楊柏松被打的經過。事情大約是發生在該日凌
    晨二、三點左右，因為告訴人楊柏松帶領四、五位員工去那邊聚餐，而房東之子
    姚道富也帶一群隔壁釣蝦場的客人（約十位）到我們店裡消費，那時丙○○還沒
    有到我們店裡，人還在隔壁的釣蝦場，釣蝦場就在我們ＫＴＶ的隔壁，所以我們
    ＫＴＶ有什麼動靜，釣蝦場應該很容易知道，因為我們ＫＴＶ是很大片的透明玻
    璃，加上楊柏松及姚道富兩派人員都是坐在外場，所以隔壁釣蝦場的人可以透過
    大門看到外場的情形。事發的原因是兩派人員中有人上廁所，起言語上的衝突，
    第一次，我們幾名少爺包含我及鄭俊邦就上前將兩派人馬排解開，那時兩派帶頭
    爭吵的人是楊柏松與姚道富，第一次並沒有發生鬥毆的情形，後來隔了約二十分
    鐘，兩派人馬又起衝突並且互毆起來，那時我剛從包廂內服務完出來到外場，看
    到楊柏松臉朝上，整個人被姚道富那邊約二、三位男子壓制平躺在地上動彈不得
    ，然後看到丙○○手持兩支棍子（一支是鐵的，一支是木材的，長度均約半公尺
    ，直徑約三、四公分），兩支以手合握在一起，朝楊柏松膝蓋以下的小腿部位猛
    打三、四下，馬上就看到楊柏松的兩隻小腿斷裂骨折，並且血流滿地，楊柏松被
    打時，我並沒有看到姚道富人在哪裡，至於前開檢察官初訊時，我答稱有看到丙○○及姚道富在場，是指說姚道富在楊柏松被打前的確是有帶人在外場飲酒作樂
    ，並且與楊柏松等人發生言語爭執，至於楊柏松被打斷腿時，因場面很混亂，我
    又忙著要將楊柏松拖走，所以那時並沒有注意到姚道富有無在場。庚○○則上前
    搶走丙○○的棍子，並說『你是要把他打死嗎』？當時是我及鄭俊邦、庚○○三
    人合力將楊柏松攙扶到大門口準備送醫，楊柏松當時慘叫連連，說他的腳被打斷
    了，當時我有聽到後頭丙○○那邊的人馬有在吆喝『打給他死』，但不知道是何
    人喊的。後來，楊柏松就被他們的員工開車送走了。事後我在ＫＴＶ上班時，有
    聽到同事說，姚道富的頭有被打到也有送醫」云云。然查證人林弘傑、廖晉寬於
    案發時均係告訴人之員工，且參與本件衝突事件，所證已難免偏頗，此參諸彼二
    人所證與告訴人指訴，均特意忽略姚道富在衝突中亦遭人嚴重毆傷之情節可知一
    斑。且廖晉寬於原審法院八十九年十一月十五日審理八十九年度易字第二五八二
    號己○○被訴傷害罪案件時，亦證稱不知對方係何人（見本院調閱該案卷第四十
    五頁），故其證述自不足以據為認定被告之犯行。至丁○○、鄭俊邦於八十八年
    十二月十四日檢察官偵查中均明白證稱未看到告訴人係遭何人毆傷，丁○○更證
    稱係其向被告丙○○承租土地開設ＫＴＶ（見臺灣臺中地方法院檢察署八十八年
    度他字第二一八四號卷第二十六頁反面）；就前開ＫＴＶ之經營部分，丁○○事
    後於原審改稱係庚○○所經營，然卻與被告所提房屋租賃契約書所載「丁○○為
    承租人，庚○○為連帶保證人」（見本院卷第三十五頁）不符，更與前開ＫＴＶ
    股東庚○○、戊○○於本院證稱「丁○○係股東之一，且兼經理，負責各項事務
    之發落」（見本院九十二年六月二十四日調查筆錄）等情相違；而庚○○、戊○○於本院且分別證稱：（庚○○）從廚房出來時已打完架，沒有印象見到丙○○
    ，亦未從丙○○手中奪下木棍，制止繼續毆打，更未向店內員工告誡應訊時，不
    可亂講；及（戊○○）見姚道富被打傷後，本來要將姚道富扶到隔壁釣蝦場，但
    力氣不夠，故請店內少爺將之抬到隔壁，始見被告自釣蝦場櫃出來，隨即叫救
    護車急救，救護車未來，即由甲○○開車送醫，被告亦陪同去醫院等語。足見丁○○、鄭俊邦事後所證，明顯有刻意迴護告訴人之情形，難以採信。另證人即告
    訴人之員工紀惠敏於前開告訴人被訴傷害案件審理中，雖證稱見到姚道富之父親
    即本件被告為毆打告訴人之人云云（見該八十九年度易字第二五八二號卷第四十
    四頁）；然其於檢察官另案偵查姚道富、丙○○傷害等案件時，卻證稱：沒有看
    見何人打己○○，但有看到他被人抬起來打，有無庭上二人（即丙○○及姚道富
    ）不清楚等語（見臺灣臺中地方法院檢察署八十九年度偵字第四三五四號卷第十
    頁反面），前後所證大相逕庭，亦不足據為被告不利之認定。
五、而本件被告之子姚道富確於前開衝突中，遭嚴重毆傷，造成頭部外傷、腦挫傷、
    硬腦膜下出血，經緊急施行開顱手術，始倖免於難，有診斷證明書、全民健康保
    險重大傷病證明申請書，在前開告訴人被訴傷害案卷可稽。另證人即被告所營釣
    蝦場之客人許永財、張信義、張茂源及姚道富之友人甲○○、黃麗雪等人於偵查
    及原審審理、本院調查中已分別證稱：當時有見姚道富遭人毆傷，由被告以電話
    叫救護車要將姚道富送醫，嗣因救護車未到，被告急請甲○○駕車將姚道富送往
    中國醫藥學院附設醫院急救，被告亦到醫院看護等情。雖黃麗雪於前開告訴人被
    訴傷害案件審理中證稱：丙○○未搭甲○○之車到醫院，而是隨後自行到醫院等
    語。然衡之姚道富遭毆打後，已造成頭部嚴重受傷流血，有如前述，被告身為姚
    道富之父，見狀急救惟恐不及，焉有可能先行尋人報復，再赴醫院陪同就診之可
    能。況經本院向中國醫藥大學（原中國醫藥學院）附設醫院調閱本件姚道富於八
    十八年八月四送醫急救時，因顱內血腫而實施開顱手術之手術同意書，即由被告
    簽寫病患姚道富姓名、性別，及被告自行在立同意書人處簽名，並書寫身分證統
    一編號、住址等，有該手術同意書影本在卷可稽。故本件被告顯無再逗留案發現
    場毆打，甚至恐嚇告訴人之可能，被告前揭所辯，尚堪採信。
六、綜上所述，本件並查無其他積極證據足證被告有何公訴意旨所指之傷害或恐嚇犯
    行。原審法院未詳予調查前開有利被告之證據，就被告被訴傷害部分遽予論科，
    核有未當。被告上訴意旨否認傷害犯行，並執以指摘原判決不當，即有理由，應
    由本院將原判決此部分撤銷，改為被告無罪之判決。至原判決關於被告被訴恐嚇
    部分，認並查無積極證據足證被告涉有恐嚇危害安全之犯行，而諭知被告無罪，
    經核並無不當；臺灣臺中地方法院檢察署檢察官上訴意旨，仍執告訴人之指訴，
    認被告涉有恐嚇犯行，而指摘原判決此部分不當，並無理由，應予駁回。
據上論結，應依刑事訴訟法第三百六十八條、第三百六十九條第一項前段、第三百六
十四條、第三百零一條第一項，判決如主文。
本案經檢察官乙○○到庭執行職務。
中      華      民      國      九十二   年       九      月     四     日
                                    臺灣高等法院臺中分院刑事第六庭
                                          審判長法  官  李  文  雄
                                                法  官  陳  嘉  雄
                                                法  官  邱  顯  祥
右正本證明與原本無異。
不得上訴。
                                                書記官  陳  桂  芬
中      華      民      國      九十二   年       九      月     五     日
                                                                        Ｉ


司法院資訊處製作；財團法人民間司法改革基金會備份。
